最高法院民事判決                              八十八年度台上字第二三○五號
    上  訴  人  銀暉影業有限公司
    法定代理人  劉麗文
    被 上訴 人  大喜建設股份有限公司
    法定代理人  黃佑森
    被 上訴 人  甲○○
右當事人間請求返還價金事件，上訴人對於中華民國八十七年九月二十八日台灣高等
法院第二審判決（八十六年度上字第一九七五號）提起上訴，本院判決如左：
    主  文
原判決除假執行部分外廢棄，發回台灣高等法院。
    理  由
本件上訴人主張：訴外人春暉影業有限公司（下稱春暉公司）於民國八十三年一月二
十六日，向被上訴人訂購坐落台北市○○區○○段四小段二○五號土地所有權應有部
分一萬分之三四六，及其上建物即晴園溫泉小別墅Ｊ號一樓房屋（下稱系爭房地），
嗣伊受讓春暉公司之買受人地位，並已給付買賣價金新台幣（下同）三百零二萬元。
惟被上訴人擅自變更內部隔間及出入動線，伊所購Ｊ戶地下一樓與Ｔ戶原僅一牆之隔
，竟變更為一通道，侵害伊之專有部分，致公共面積由原約定百分之三十，增加為百
分之四十二。被上訴人未依約興建房屋，伊迭次函請被上訴人解決，均經拒絕，伊乃
解除上開買賣契約，被上訴人應返還買賣價金三百零二萬元等情，求為命被上訴人給
付伊三百零二萬元，並加給法定遲延利息之判決（上訴人另請求被上訴人賠償六十萬
四千元本息部分，經第一審判決上訴人敗訴，未據其聲明不服）。
被上訴人則以：系爭房屋之變更設計，係經上訴人之法定代理人劉麗文所同意而為等
語，資為抗辯。
原審將第一審所為上訴人勝訴部分之判決廢棄，改判駁回其訴，係以：上訴人前揭主
張春暉公司向被上訴人訂購系爭房地，嗣伊受讓春暉公司之買受人地位，被上訴人變
更系爭房屋內部隔間，公共設施面積之比例，由百分之三十增加為百分之四十二之事
實，業據其提出買賣契約書為證，並為被上訴人所不爭。查上訴人買受之系爭房屋，
地面層多作半套衛浴設備，地下室廚房及廁所位置有變更，室內設計之變更，係應上
訴人之法定代理人劉麗文之要求所為一節，有劉麗文簽名表示同意之平面圖可證，並
經證人即設計上開房屋之建築師邱智瑜結證屬實。又證人邱智瑜於八十四年三月七日
傳真與上訴人之法定代理人劉麗文之變更設計圖，即係地下一樓變更設計後載有通道
位置之設計圖，上訴人非不能得知地下一樓之變更設計。且被上訴人為上開變更設計
，係因依建築法規，地下室兩戶間不能相通，須有通道隔開，是被上訴人之變更該部
分設計，應認有正當之理由。且兩造買賣之系爭房屋面積，地面層二十點四一平方公
尺、地下層四十七點七二平方公尺，合計六十八點一三平方公尺，公共設施面積比例
增加百分之十二，室內面積約減少八點一八平方公尺，上訴人不能證明該部分面積之
減少，將使系爭房屋失其效用，其解除買賣契約，顯失公平，依民法第三百五十九條
之規定，上訴人尚不得解除契約。從而上訴人請求被上訴人返還買賣價金三百零二萬
元，並加計遲延利息，不應准許等詞，為其判斷之基礎。
查被上訴人陳稱，關於系爭地下室多出通道，伊係委託建築師邱智瑜與上訴人之法定
代理人接洽商談云云（見第一審卷九九頁背面、一○○頁正面、原審卷三八頁正面）
。惟證人邱智瑜於原審證稱，伊不清楚上訴人是否知悉地下室通道變更設計，室內設
計圖有將通道顯示出來，但該圖之目的是告訴上訴人關於室內設計變更部分，沒有人
向伊提出通道之問題，伊一直以為劉麗文（即上訴人之法定代理人）買屋即有通道之
設計云云（見原審卷八一頁正、背面）。則被上訴人委任之邱智瑜既未與上訴人談及
有關系爭地下室變更增設通道事宜，兩造焉能就此成立變更之合意，倘依建築法規，
地下室兩戶間須有通道隔開，兩造之系爭房屋買賣契約為何未依此而為約定，原審遽
認被上訴人變更該部分設計有正當理由，即有可議。次查系爭地下室因增設通道，公
共設施面積比例增加百分之十二，室內面積約減少八點一八平方公尺，為原審認定之
事實。則該室內面積減少，上訴人因而所受損害如何，本件如解除契約對被上訴人所
生之損害又如何，有無失平衡之情形，原審悉未調查說明，遽認上訴人解除本件買賣
契約，顯失公平，亦嫌率斷。上訴論旨，指摘原判決不當，求予廢棄，非無理由。
據上論結，本件上訴為有理由。依民事訴訟法第四百七十七條第一項、第四百七十八
條第一項，判決如主文。
中      華      民      國    八十八    年      十      月      八      日
                              最高法院民事第二庭
                                  審判長法官  曾  桂  香
                                        法官  劉  延  村
                                        法官  徐  璧  湖
                                        法官  劉  福  聲
                                        法官  黃  秀  得
      右正本證明與原本無異
                                              書  記  官
中      華      民      國    八十八    年      十      月    二十二    日
